臺灣板橋地方法院民事判決　　　　　　　93年度訴字第2011號
原　　　告　丁○○○
訴訟代理人　蘇美妃律師
被　　　告　丙○
　　　　　　乙○○
上列當事人間遷讓房屋事件，本院於中華民國94年4 月18日言詞
辯論終結，判決如下：
    主  文
被告丙○應將坐落臺北縣新莊市○○段四七六地號土地上建號四
七六號，門牌號碼為臺北縣新莊市○○路三六三巷一號之房屋第
二層，如附圖A.B.D 所示之範圍，面積捌拾肆點肆陸平方公尺遷
讓返還原告。
被告乙○○應將坐落臺北縣新莊市○○段四七六地號土地上建號
四七六號，門牌號碼為臺北縣新莊市○○路三六三巷一號之房屋
第二層，如附圖C 所示之範圍，面積壹拾參點零伍平方公尺遷讓
返還原告。
被告丙○應自民國九十三年八月三十一日起至遷讓返還上開房屋
之日止，按月給付原告新臺幣壹萬貳仟玖佰玖拾參元。
被告乙○○應自民國九十三年八月三十一日起至遷讓返還上開房
屋之日止，按月給付原告新臺幣貳仟零柒元。
原告其餘之訴駁回。
訴訟費用由被告丙○負擔十分之九，餘由被告乙○○負擔。
本判決第一、三項於原告以新臺幣肆拾萬元為被告丙○供擔保後
，得假執行。但被告丙○如於執行標的物拍定、變賣或物之交付
前，以新臺幣玖拾萬元為原告預供擔保，或將請求標的物提存，
得免為假執行。
本判決第二、四項於原告以新臺幣壹拾萬元為被告乙○○供擔保
後，得假執行。但被告乙○○如於執行標的物拍定、變賣或物之
交付前，以新臺幣貳拾萬元為原告預供擔保，或將請求標的物提
存，得免為假執行。
原告其餘假執行之聲請駁回。
　　事實及理由
一、程序方面：按「原告於判決確定前，得撤回訴之全部或一部
    。但被告已為本案之言詞辯論者，應得其同意。」、「訴狀
    形之一者，不在此限：二  請求之基礎事實同一者。三  擴
    張或減縮應受判決事項之聲明者。七  不甚礙被告之防禦及
    訴訟之終結者。」，民事訴訟法第262條第1 項、第255條第
    1 項第2、3、7款分別定有明文。原告於民國94年4月18日言
    詞辯論終結前撤回其對於本件被告甲○○之起訴，並於訴狀
    幣（下同）99,344元，及自93年8 月31日起至遷讓返還上開
    房屋之日止，按月給付原告15,000元。被告乙○○應自93年
    2月11日起至遷讓返還上開房屋之日止，按月給付原告15,00
    0元」變更為「被告丙○應給付原告99,344元，及自93年8月
    31日起至遷讓返還上開房屋之日止，按月給付原告12,993元
    。被告乙○○應自93年8 月31日起至遷讓返還上開房屋之日
    止，按月給付原告2,008 元。」，屬減縮應受判決事項之聲
    明，核其請求之基礎事實同一，且不甚礙被告之防禦及訴訟
    之終結，揆諸前揭說明，於法並無不合，合先明。
二、原告主張：
  (一)原告於93年1月6日於  鈞院91年度執字第6381號拍賣抵押物
    強制執行事件，得標買受訴外人甲○○所有坐落：臺北縣新
    莊市○○段476 地號土地及其上門牌號碼：臺北縣新莊市○
    ○路363巷1號，建號476 號之房屋（含1至3層樓），並由
    鈞院於93年1 月20日發給不動產權利移轉證書，原告並已持
    向地政事務所辦理所有權移轉登記。
  (二)上開房屋之第2 層（簡稱系爭房屋，含增建部分）現遭被告
    丙○、乙○○無權占有使用中：1.被告丙○於上開強制執行
    程序中向  鈞院民事執行處陳稱：「．．．原先在此上班，
    自88年2 月受僱於債務人（訴外人甲○○）之母乙○○並承
    租於此，當時有立書面契約，因已多次搬遷，契約已不復存
    在，每月租金15,000元」，致使執行法院於系爭拍賣公告載
    明：「2樓據在場人丙○稱其自88年2月間即受僱於債務人之
    母何乙○○，並承租該房屋2 樓，當時有定書面契約，約滿
    後未再定約，現續居住，為不定期租賃，拍定後不點交。」
    。則在承租人（即被告丙○）與受讓人（即原告）間，自無
    須另立租賃契約，於受讓之時當然發生租賃關係，自原告領
    得系爭不動產權利移轉證書之日起，被告丙○對原告即負有
    支付租金之義務。惟查被告丙○自原告取得系爭房地所有權
    後，從未支付任何租金予原告，經原告委請律師分別於93年
    7月26日、93年8月5 日發函被告丙○催告其限期支付所積欠
    之租金，惟被告丙○仍置之不理。原告乃委請律師發函被告
    丙○終止系爭租賃契約，該函業經被告丙○於93年8 月30日
    收受。是原告與被告丙○間之租賃契約業於93年8 月30日合
    法終止。2.被告乙○○於原告取得系爭房屋所有權後，仍繼
    續居住於系爭房屋，而無權占有使用系爭房屋。
  (三)被告丙○於上開強制執行程序中自承其承租系爭房屋每月之
    租金為15,000元，則被告丙○自93年2 月11日（系爭房屋及
    其基地所有權移轉登記至原告名下之日）起，至上開租賃契
    約終止之日（即93年8 月30日）止，應支付原告之租金計為
    99,344元（15,000元×19÷29＋15,000元×5＋15,000元×3
    0÷31＝99,344元）。被告丙○自93年8月31日起，即無權占
    有使用系爭房屋之A.B.D 部分（參土地複丈成果圖），已侵
    害原告之所有權，使原告受有相當於租金之損害，故被告丙
    ○應自93年8 月31日起至遷讓返還系爭房屋之日止，按月給
    付原告12,993元（15,000元×〈1,275+6,211+960〉/9,751=
    12,993元）。另被告乙○○自承，其係自93年5 月28日起，
    搬入系爭房屋之C 部分居住（參土地複丈成果圖）。其於上
    開租賃契約終止即93年8 月30日後無權占用系爭房屋C 部分
    ，已侵害原告之所有權，使原告受有相當於租金之損害，則
    被告乙○○應自93年8 月31日起至遷讓返還系爭房屋之日止
    ，按月給付原告2,008元（15,000元×1,305/9,751=2,008元
    ）。爰依租賃契約、所有物返還請求權、不當得利及侵權行
    為之法律關係，提起本訴等語。並聲明：1.被告丙○、乙○
    ○應將坐落臺北縣新莊市○○段476 地號土地上之建物，建
    號476號，門牌號碼：臺北縣新莊市○○路363巷1 號房屋之
    第2 層（含增建部分）遷讓返還原告。2.被告丙○應給付原
    告99,344元，及自93年8 月31日起至遷讓返還上開房屋之日
    止，按月給付原告12,993元。3.被告乙○○應自93年8 月31
    日起至遷讓返還上開房屋之日止，按月給付原告2,008 元。
    4.原告願供擔保，請准宣告假執行。
三、被告丙○則以：系爭房屋係其向被告乙○○所購得，且由其
    占有使用而居住該處，因為是工業廠房，不能分割、單獨過
    戶，其願將系爭房屋買回等語，資為抗辯。併為答辯聲明：
    (一)原告之訴及假執行之聲請均駁回。(二)如受不利判決，被告
    願供擔保，請准宣告免為假執行。
四、被告乙○○則以：系爭房屋係被告乙○○於72年間以燦螢公
    司名義向建商購買，嗣改以被告乙○○名義購買，後來因被
    告乙○○被倒帳而過戶給許蘇銓，再由許蘇銓過戶給周曉鵬
    ，嗣被告乙○○之女甲○○與周曉鵬結婚，而將系爭房屋過
    戶給甲○○，甲○○不知被告乙○○已於88年間以1,530,00
    0 元將系爭房屋賣給被告丙○，且將系爭房屋點交給被告丙
    ○使用，但未辦理過戶登記，系爭房屋遭  鈞院強制拍賣時
    ，被告乙○○在監執行，被告乙○○願以9,000,000 元將系
    爭房屋買回等語，資為抗辯。併為答辯聲明：(一)原告之訴及
    假執行之聲請均駁回。(二)如受不利判決，被告願供擔保，請
    准宣告免為假執行。
五、兩造均不爭執之事實：
　(一)系爭房屋於89年3 月13日因夫妻贈與而由周曉鵬過戶登記為
　　被告乙○○之女甲○○所有，嗣為臺北銀行股份有限公司聲
　　請拍賣抵押物（系爭房屋），經本院於93年1月6日以91年度
　　執字第6381號強制拍賣，而由原告拍定買受，原告於93年 1
    月20日取得不動產權利移轉證書，並持之辦理過戶，而於93
    年2 月11日登記為所有權人（業經本院調閱上開案號拍賣抵
    押物民事執行卷宗查明屬實）。
  (二)系爭房屋現為被告丙○、乙○○占有使用中。被告丙○係自
    88年間住進系爭房屋迄今，其占有使用範圍如附圖（即臺北
    縣新莊地政事務所土地複丈成果圖）A.B.D 所示部分；被告
    乙○○則係自93年5 月28日住進系爭房屋迄今，其占有使用
    範圍如附圖（即臺北縣新莊地政事務所土地複丈成果圖）C
    所示部分。
六、原告主張：系爭房屋經本院於93年1月6日以91年度執字第63
    81號強制拍賣，而由原告拍定買受，原告於93年 1月20日取
    得不動產權利移轉證書，並持之辦理過戶，而於93年2 月11
    日登記為所有權人。惟系爭房屋現為被告丙○、乙○○占有
    使用中。被告丙○係自88年間住進系爭房屋迄今，其占有使
    用範圍如附圖A.B.D 所示部分；被告乙○○則係自93年5 月
    28日住進系爭房屋迄今，其占有使用範圍如附圖C 所示部分
    等語，並提出不動產權利移轉證書、系爭房屋之土地及建物
    登記謄本各1 份為證，且為被告所不爭執。是原告此部分之
    主張，堪信實在。
七、被告丙○辯稱：系爭房屋係其向被告乙○○所購得，且由其
    占有使用而居住該處，因為是工業廠房，不能分割、單獨過
    戶，其願將系爭房屋買回等語。被告乙○○亦辯稱：系爭房
    屋係被告乙○○向建商購得，而輾轉登記為周曉鵬所有，嗣
    被告乙○○之女甲○○與周曉鵬結婚，而將系爭房屋過戶給
    甲○○，甲○○不知被告乙○○已於88年間以1,530,000 元
    將系爭房屋賣給被告丙○，且將系爭房屋點交給被告丙○使
    用，但未辦理過戶登記，被告乙○○願以9,000,000 元將系
    爭房屋買回等語。原告則主張：被告丙○、乙○○無權占有
    系爭房屋等語。經查，系爭房屋既因本院強制拍賣，而由原
    告拍定買受，原告於93年 1月20日取得不動產權利移轉證書
    ，並持之辦理過戶，而於93年2 月11日登記為所有權人，足
    見原告為系爭房屋之所有權人，而被告乙○○、丙○及訴外
    人甲○○均非系爭房屋之所有權人。縱認被告丙○曾因向被
    告乙○○買受系爭房屋，而經被告乙○○同意使用系爭房屋
    屬實，惟此乃被告丙○與被告乙○○間買賣系爭房屋之債務
    問題，核與原告無涉，被告丙○及被告乙○○均不得對原告
    主張有權使用系爭房屋。又被告丙○、乙○○雖均表示願將
    系爭房屋買回等語，惟經原告拒絕在卷。是被告丙○、乙○
    ○此部分所辯，尚乏依據，不足採信。原告主張：被告丙○
    、乙○○係分別無權占有系爭房屋如附圖A.B.D 、C 所示部
    分，據而請求返還等語，核屬有據，應予准許。
八、原告主張：系爭房屋由被告丙○租用，經原告拍定取得系爭
　　房屋之所有權後，則原租約關係當然存在於原告與被告丙○
　　間，嗣因被告丙○拒付任何租金予原告，經原告函催，被告
　　丙○仍置之不理，而經原告函知被告丙○終止上開租賃契約
　　等語。被告丙○、乙○○則均辯稱：被告丙○曾向被告乙○
　　○買受系爭房屋，而經被告乙○○同意使用系爭房屋等語。
    經查，被告丙○雖曾於上開強制執行程序中自承其向被告乙
    ○○承租系爭房屋，每月之租金為15,000元云云，惟依被告
    丙○所辯如上，顯已否認其承租系爭房屋之事實（見本院卷
    第27頁之民事爭點整理狀），且被告丙○、乙○○ 2人所辯
    ，就被告丙○買受系爭房屋部分互核相符，原告就其上開主
    張，依民事訴訟法第277 條前段，應負舉證責任，其既不能
    舉證以實其說。是原告此部分之主張，即屬無據，尚不足採
    。從而，原告主張：被告丙○自93年2 月11日（系爭房屋及
    其基地所有權移轉登記至原告名下之日）起，至上開租賃契
    約終止之日（即93年8 月30日）止，應支付原告之租金計為
    99,344元（15,000元×19÷29＋15,000元×5＋15,000元×3
    0÷31＝99,344元）等語，亦屬無據，洵不足採。
九、按「所有人對於無權占有或侵奪其所有物者，得請求返還之
    。」、「無法律上之原因而受利益，致他人受損害者，應返
    還其利益。雖有法律上之原因，而其後已不存在者，亦同。
    」、「因故意或過失，不法侵害他人之權利者，負損害賠償
    責任。」，民法第767條前段、第179條、第184條第1項前段
    定有明文。無權占有他人之房屋及土地，可獲得相當於租金
    之利益，為社會通常之觀念。系爭房屋位於臺北縣新莊市○
    ○路363巷1號，臨近化成路，交通便利，本院斟酌系爭房屋
    坐落地段、附近區域工商繁榮程度、被告利用系爭房屋之經
    濟價值及利益及被告丙○曾於上開強制執行程序中自承其向
    被告乙○○承租系爭房屋，每月之租金為15,000元等情，認
    系爭房屋之租金，以每月15,000元為適當。被告丙○占用原
    告所有系爭房屋A.B.D 部分之面積計84.46 平方公尺，原告
    得請求被告丙○給付之相當於租金之不當得利為每月12,993
    元（15,000元×84.46/97.51=12,993元，元以下均四捨五入
    ）。被告乙○○占用原告所有系爭房屋C 部分之面積 13.05
    平方公尺，原告得請求被告乙○○給付之相當於租金之不當
    得利為每月2,007元（15,000元×13.05/97.51=2,007元）。
    是原告主張被告丙○應自93年8 月31日起至遷讓返還上開房
    屋之日止，按月給付原告12,993元。被告乙○○應自93年 8
    月31日起至遷讓返還上開房屋之日止，按月給付原告 2,007
    元部分，為有理由，應予准許；逾此部分之請求，即屬無據
    ，應予駁回。
十、從而，原告依所有物返還請求權、不當得利及侵權行為之法
    律關係，請求被告丙○應將坐落臺北縣新莊市○○段476 地
    號土地上建號476號，門牌號碼為臺北縣新莊市○○路363巷
    1號之房屋第2 層，如附圖A.B.D所示之範圍，面積84.46 平
    方公尺遷讓返還原告。被告乙○○應將坐落臺北縣新莊市○
    ○段476地號土地上建號476號，門牌號碼為臺北縣新莊市○
    ○路363巷1號之房屋第2 層，如附圖C所示之範圍，面積13.
    05平方公尺遷讓返還原告。被告丙○應自93年8 月31日起至
    遷讓返還上開房屋之日止，按月給付原告12,993元。被告乙
    ○○應自93年 8月31日起至遷讓返還上開房屋之日止，按月
    給付原告 2,007元，為有理由，應予准許；逾此部分之請求
    ，即屬無據，應予駁回。
十一、兩造分別陳明願供擔保請准宣告假執行或免為假執行，就
      原告勝訴部分，經核並無不合，爰各酌定相當之擔保金額
      ，予以准許。至原告敗訴部分，其假執行之聲請即失所附
      麗，應予駁回。
十二、本件事證已臻明確，兩造其餘攻擊、防禦方法及舉證，經
      本院審酌後，認對於判決結果均無影響，爰不一一論述，
      併此指明。
據上論結，本件原告之訴一部為有理由，一部為無理由，依民事
訴訟法第79條、第85條第1項、第390條第2項、第392條，判決如
主文。
中　　華　　民　　國　　94　　年　　5 　　月　　2 　　日
                  民事第一庭    法  官  楊千儀
以上正本證明與原本無異。
如對本判決上訴，須於判決送達後20日內向本院提出上訴狀（需
按他造人數附繕本）。
中　　華　　民　　國　　94　　年　　5 　　月　　2 　　日
                              　書記官　簡青根
